臺灣臺中地方法院民事判決　　　　　　 100年度訴字第1336號
原　　　告　吳宏文
訴訟代理人　韓銘峰　律師
被　　　告　張文清
上列被告因殺人未遂案件（本院100年度訴字第188號），經原告
提起刑事附帶民事訴訟請求損害賠償（本院100年度附民字第80
號），本院刑事庭裁定移送前來，本院於民國100年12月16日言
詞辯論終結，判決如下：
    主      文
被告應給付原告新臺幣壹佰零肆萬參仟柒佰柒拾肆元，及自民國
一○○年二月二十三日起至清償日止，按週年利率百分之五計算
之利息。
原告其餘之訴駁回。
本判決原告勝訴部分，於原告以新臺幣參拾肆萬捌仟元為被告供
擔保後，得假執行；但被告以新臺幣壹佰零肆萬參仟柒佰柒拾肆
元為原告預供擔保，得免為假執行。
原告其餘假執行之聲請駁回。
    事實及理由
壹、程序事項
    被告經合法通知，未於言詞辯論期日到場，核無民事訴訟法
    第386條各款所列情形，爰依原告之聲請，由其一造辯論而
    為判決。
貳、兩造爭執要旨：
  一原告主張：
    (一)被告於民國99年11月27日下午9時45分許，在臺中市○里
      區○○路與大興路口，以西瓜刀朝原告之頭部等身體部位
      砍殺，致原告受有12×7公分之左前臂撕裂傷、肌腱及肌
      肉斷裂及神經損傷、13×5公分之頭皮撕裂傷及皮膚缺損
      之嚴重傷勢。被告上開殺人未遂之犯行業經本院刑事庭10
      0年度訴字第188號、臺灣高等法院臺中分院100年度上訴
      字第1254號刑事判決判處有罪，故被告對原告有侵權行為
      ，足堪認定。
    (二)被告因上開侵權行為，應賠償原告如下之損害：
      1.醫藥費用：原告受傷後，先後至光田醫院大甲院區、德
        和中醫診所、唐偉峰復健科診所就醫；另在國良藥局、
        龍壽大藥局購買藥品，共支出新臺幣（下同）34,974元
        。
      2.看護費用：原告自99年11月27日起至99年12月4日共住
        院8天，期間生活無法自理，需專人看護而受有看護費
        用之損害，以每日2,000元計算，共16,000元。縱使該
        段期間係由原告太太看護，也可請求看護費。
      3.工作損失：原告任職於龍友汽車貨運行，擔任駕駛汽車
        及搬運貨物之工作，因遭被告砍傷，受有左前臂撕裂傷
        、肌腱及肌肉斷裂及神經損傷，不能工作達4個月，以
        每月薪資50,000元計算，工作損失共為200,000元。
      4.慰撫金：原告因被告之行為，受有左前臂撕裂傷、肌腱
        及肌肉斷裂及神經損傷、頭皮撕裂傷及皮膚缺損等嚴重
        傷勢而需住院治療，且因手部神經被砍斷，一時無法恢
        復手部活動功能，必須密集就診及復健治療，回復時間
        相當漫長，影響原告行動、工作及日常生活等諸多不便
        ，也造成原告需要長時間復健，長期之病痛及精神上之
        折磨苦不堪言，至今仍有手部活動不靈活之後遺症。再
        者，被告至今對原告嚴重之傷害毫無聞問，實令原告痛
        憤，故請求慰撫金1,749,026元。
      5.綜上，原告請求被告賠償之數額合計為2,000,000元。
        為此，爰依侵權行為之法律關係，請求被告賠償原告上
        開所受之損害等語，並聲明：(1)被告應給付原告2,000,
        000元，及自起訴狀繕本送達之翌日（即100年2月23日
        ）起至清償日止，按年息百分之5計算之利息；(2)願供
        擔保，請准宣告假執行。
  二被告則以：
    (一)伊遭原告持鐵棍攻擊，伊雖然沒有受傷，但兩造是互毆。
    (二)以侵權行為為原因請求回復原狀或損害賠償者，應就其權
      利被侵害之事實負立證之責。原告以其受有12×7公分左
      前臂撕裂傷、肌腱及肌肉斷裂及神經損傷、13×5公分之
      頭皮撕裂傷及皮膚缺損之嚴重傷勢為由，請求被告給付
      2,000,000元，僅空言陳詞而未舉證證明，顯屬無據。
    (三)又關於侵權行為損害賠償之請求權，以受有實際損害為要
      件，若無損害即無賠償可言。原告請求之醫藥費用，關於
      龍壽大藥局7,200元之藥品，未敘明因何損害而使用，被
      告無須賠償。原告另請求看護費16,000元及慰撫金亦未具
      體證明之。至於工作損失部分，僅依龍友汽車貨運行出具
      之薪資證明，而非依據勞保局申報之資料，實非有據等語
      資為抗辯，並聲明：1.原告之訴及假執行之聲請均駁回；
      2.願供擔保，請准宣告免予假執行。
參、得心證之理由：
  一原告主張被告於99年11月27日21時45分許，在臺中市○里區
    ○○路與大興路口，手持西瓜刀從上往下朝跌坐在地之原告
    頭部揮砍，原告因此被割下一塊頭皮，並跌倒在地，受有頭
    皮撕裂傷13×5公分及皮膚缺損之傷害，當場血流如注，且
    被告於原告頭部受傷失血、頭暈目眩之際，再持西瓜刀向原
    告揮砍，原告舉起左手阻擋，致左前臂受有撕裂傷12×7公
    分、肌腱及肌肉斷裂及神經之傷害等情，業據其提出光田綜
    合醫院診斷證明書及蘋果日報2010年11月29日A8版報紙為證
    ，且為被告所不爭執（參見本院卷第41頁反面）。而被告前
    揭行為，並經檢察官以涉犯殺人未遂罪嫌提起公訴，由本院
    以100年度訴字第188號刑事判決判處有期徒刑5年8月，嗣被
    告提起上訴，經臺灣高等法院臺中分院以100年度上訴字第
    1254號刑事判決駁回被告之上訴，有本院依職權調閱之上開
    刑事卷宗及刑事判決存卷足參，堪認原告所陳上情為真正。
  二被告雖辯稱原告當時手持鐵棍，伊被追打，因為反抗才造成
    原告受傷云云。惟按正當防衛必須對於現在不法之侵害始得
    為之，侵害業已過去，即無正當防衛可言。至彼此互毆，又
    必以一方初無傷人之行為，因排除對方不法之侵害而加以還
    擊，始得以正當防衛論。故侵害已過去後之報復行為，與無
    從分別何方為不法侵害之互毆行為，均不得主張防衛權。（
    最高法院30年上字第1040號刑事判例可資參照）。查目擊證
    人廖振誠證稱：99年11月27日晚上伊與原告在廖仁傑家附近
    吃飯，廖仁傑打電話給伊，說有人拿刀到他家砍他，便與原
    告一起到廖仁傑住家查看，看到被告從廖仁傑拿刀走到外面
    ，原告上樓看廖仁傑是否遭被告砍傷，伊則跟著被告，想要
    看被告車號報案。伊尾隨被告4、5分鐘後，被告跑進巷子彎
    道，原告從後趕來，問伊人怎麼不見了，伊就跟原告說被告
    跑進巷子了伊追不到，原告就上前去追，伊在後面跑，後來
    看到被告持刀砍傷原告，第一刀是原告用手去擋，原告就倒
    下，第二刀是從原告頭砍下去，原告又倒地，被告砍傷原告
    時，有講說『讓你死』等語綦詳（參見上開刑事偵查卷第27
    至28頁、一審卷第112至115頁），可知原告當時尾隨被告行
    蹤時，被告手持西瓜刀，原告則未攜帶任何工具，後被告返
    身向手無寸鐵之原告持刀揮砍，原告跌坐在地，已無反抗之
    力，被告猶向原告揮砍第二刀，則觀諸當時之情狀，顯無現
    在不法侵害之情形；且被告手持之西瓜刀刀鋒銳利（參見上
    開刑事一審卷第119頁），而原告手中未持有任何器具，被
    告取出刀械應足以防身，要無再朝原告頭部揮砍之必要，反
    使自身陷於危險之中。是以被告辯稱原告手持鐵棍追打伊，
    伊才反抗致原告受傷云云，顯不可採。至於證人廖振誠就被
    告砍傷原告身體部位之先後順序雖與原告所述互有歧異，然
    關於原告遭砍傷部位，證人廖振誠之陳述則與診斷證明書之
    記載互核相符，自難以此細節不符遽認其證言不實。
  三次按因故意或過失，不法侵害他人之權利者，負損害賠償責
    任；不法侵害他人身體或健康者，對於被害人因此喪失或減
    少勞動能力，或增加生活上之需要時，應負損害賠償責任；
    又不法侵害他人之身體、健康者，被害人雖非財產上之損害
    ，亦得請求賠償相當之金額，民法第184條第1項前段、第19
    3條第1項、第195條第1項分別定有明文。本件原告既因被告
    之故意行為而受有傷害，且被告亦非正當防衛而得阻卻違法
    ，揆諸前開規定，原告請求被告負損害賠償之責，核屬有據
    。以下茲就原告請求被告賠償之醫療費用、看護費用、工作
    損失及慰撫金等項目分述之：
    (一)醫療費用：原告主張其遭被告砍傷共支出醫療費用34,974
      元，並提出收據、統一發票為證；而被告對其中28,074
      元表示不爭執（參見本院卷第75頁），然就原告於龍壽大
      藥局支出之7,200元則抗辯無具體藥品名稱云云。查原告
      於龍壽大藥局所購買之藥品名稱為賜寶來福得可拉寧膠囊
      ，乃末梢性神經障害治療劑，有原告提出之藥盒外包裝及
      說明書附卷可稽，而該藥品對原告本件所受神經損傷之修
      復有助益，有服用必要一節，亦有光田醫療社團法人光田
      綜合醫院100年11月2日（100）光醫事字第100甲00295號
      函在卷可佐，是以原告請求被告賠償此部分之損失，即有
      理由，應予准許。
    (二)看護費用：原告又主張其自99年11月27日起至同年12月4
      日止住院接受治療，住院期間需專人看護，而受有相當於
      看護費之損害，以每日2,000元計，共損失16,000元等語
      ；被告則以原告未提出收據，無法證明有此支出等詞置辯
      。按民法第193條第1項所稱增加生活上之需要，係指被害
      以前並無此需要，因為受侵害，始有支付此費用之需要而
      言。其因身體或健康受不法侵害，需人長期看護，就將來
      應支付之看護費，係屬增加生活上需要之費用，加害人應
      予以賠償。而被害人因受傷需人看護，而由親屬看護時，
      雖無現實看護費之支出，亦應認被害人受有相當看護費之
      損害而得向加害人請求賠償，蓋親屬照顧被害人之起居，
      固係出於親情，但親屬看護所付之勞力，並非不能評價為
      金錢，只因兩者身分關係密切而免除支付義務，此種親屬
      基於身分關係之恩惠，自不能加惠於加害人，故應衡量及
      比照僱用職業護士看護情形，認被害人受有相當看護費之
      損害，得向加害人請求賠償。查原告因本件傷害事件自99
      年11月27日起至同年12月4日止住院接受治療，此為被告
      所不爭執；再經本院向光田醫療社團法人光田綜合醫院函
      詢原告於住院期間有無聘請看護之必要，該院覆以：「吳
      君為頭部裂傷15cm、左手臂裂傷8cm併尺神經及肌腱斷裂
      ，部分生活可自理，住院中可請看護照顧。」「吳君於住
      院期間可請半日看護。本院有配合之看護一般收費標準為
      全日2,200元、半日1,100元」有該院100年11月2日（100
      ）光醫事字第100甲00295號、同年12月16日（100）光醫
      事字第100甲00356號函在卷可查，足見原告於該段住院期
      間確有聘請半日看護照顧之必要。而原告於該段期間雖由
      其太太負責照料生活起居，無現實看護費用之支出，然揆
      諸上開說明，亦應認為其受有相當看護費用之損害而得向
      加害人請求賠償，被告上開所辯，委不足採。故原告請求
      被告賠償之看護費用，於8, 800元（計算式：1,100×8＝
      8,800）之範圍內，亦有理由，應予准許。
    (三)工作損失：原告再主張被告應賠償原告因手部受傷，4個
      月未能工作之損失200,000元等語；而被告對原告未能工
      作之期間為4個月並不爭執（參見本院卷第75頁反面），
      僅抗辯原告之月薪過高，應以投保薪資為準云云。查原告
      自99年7月1日起受僱於龍友汽車貨運行擔任司機，月薪約
      50,000元一節，業據原告提出薪資證明單、郵局存摺為證
      ；徵諸證人即龍友汽車貨運行之負責人林俊良之證述：「
      （法官問：原告的薪水如何計算？）他的薪水是算趟的，
      沒有底薪，一趟去的話是1500，回來有載東西的話是1000
      元，沒有載東西就沒有錢。公司會按車子派車，一個月月
      休四天，每天都會跑，所以一個月約26天，當天來回。我
      們公司都有作紀錄，薪水之前都是付現的，後來是用轉帳
      的，依照報表算出其薪資。」等語（參見本院卷第121頁
      反面）；再參以龍友汽車貨運行之工資請款明細表，原告
      自99年7月至11月之薪資分別為55, 000元、47,500元、40
      ,500元、53,500元、57,000元，可知原告於受傷前平均每
      月領取之薪資已達50,000元，則原告主張其所受工作損失
      以月薪50,000元，應屬有據。是以原告請求被告賠償200,
      000元（計算式50,000×4＝200,000），即有理由。
    (四)慰撫金：第按慰藉金之賠償須以人格權遭遇侵害，使精神
      上受有痛苦為必要，其核給之標準固與財產上損害之計算
      不同，然非不可斟酌雙方身分資力與加害程度，及其他各
      種情形核定相當之數額（最高法院51年台上字第223號判
      例意旨參照）。亦即民法第195條不法侵害他人人格法益
      得請求賠償相當之金額，應以實際加害之情形、被害人所
      受精神上痛苦之程度、賠償權利人之身分、地位、經濟能
      力，並斟酌賠償義務人之故意或過失之可歸責事由、程度
      、資力或經濟狀況綜合判斷之。查原告為國小畢業，任職
      於龍友汽車貨運行擔任司機，月薪約50,000元，名下有土
      地、房屋各一筆，現與太太及兩名未成年子女同住，為家
      中唯一經濟來源；被告為國小畢業，畢業後曾從事修理機
      車的學徒與印刷，現在從事管路鋪設工作，月收入約40,0
      00元，現與父母同住，父母由其扶養，名下無其他財產，
      等情，業據兩造陳明在卷，並有本院依職權調取之稅務電
      子閘門財產調件明細表在卷可憑。本院斟酌兩造宿無怨隙
      ，被告僅因與他人發生口角，便持西瓜刀尋仇，經原告尾
      隨行蹤欲向警方報案，懷疑原告有意對其不利，竟持刀向
      原告揮砍多次，於原告倒地未起時，猶未停止，繼續朝原
      告揮砍，致原告受有頭皮撕裂傷、皮膚缺損、左前臂撕裂
      傷、肌腱及肌肉斷裂、神經損傷等嚴重傷害，必須住院治
      療，且因手部神經損傷，日後仍須密集往來醫院就診及復
      健才能復原，不但須承受身體之疼痛及不適，並影響原告
      日常生活及工作至鉅，其身心自受到相當之痛苦，並兩造
      之身分地位、職業、教育程度，認上訴人請求被上訴人給
      付1,749,026元之慰撫金，尚嫌過高，應以800,000元為適
      當。
  四綜上所述，本件原告得向被告請求之損害賠償金額合計1,04
    3,774元（計算式：34,974＋8,800＋200,000＋800,000＝1,
    043,774）。從而，原告依侵權行為之法律關係，請求被告
    給付1,043,774元，及自起訴狀繕本送達翌日即100年2月23
    日起至清償日止，按週年利率百分之5計算之利息，為有理
    由，應予准許；逾此部分之請求，為無理由，應予駁回。又
    兩造各自陳明願供擔保聲請宣告假執行及免為假執行，於原
    告勝訴部分，核無不合，爰酌定相當擔保金額准許之。至於
    原告敗訴部分，其假執行之聲請，因失所依附，應予駁回。
  五本件係原告提起刑事附帶民事訴訟，經本院刑事庭依刑事訴
    訟法第504條第1項規定裁定移送前來，依同條第2項之規定
    ，免納裁判費，此外，亦無其他訴訟費用，故不生訴訟費用
    負擔問題，併予敘明。
中    華    民    國   100    年    12    月    30    日
                  民事第四庭    審判長法  官  陳學德
                                      法  官  黃文進
                                      法  官  林筱涵
正本係照原本作成。
如對本判決上訴，須於判決送達後20日內向本院提出上訴狀。如
委任律師提起上訴者，應一併繳納上訴審裁判費。
中    華    民    國   100    年    12    月    30    日
                                      書記官